臺灣桃園地方法院刑事判決　　　　　　　　　　　　　九十二年度訴字第一九八號
　　公　訴　人　臺灣桃園地方法院檢察署檢察官
　　被　　　告　丁○○　男　六.
　　選任辯護人　林振堆律師
　　　　　　　　康英彬律師
右列被告因誣告案件，經檢察官提起公訴（九十一年度偵字第一四六八八號），本院
判決如左：
    主  文
丁○○無罪。
    理  由
一、公訴意旨略以︰被告丁○○（起訴書誤載為楊深興）意圖使告訴人甲○○及證人
    乙○○受刑事處分，明知渠等於民國八十九年十一月間，並未至其任職之壢新醫
    院散布「丁○○無人格，不付甲○○醫療費，騙子行為到處行騙」等謠言，竟於
    九十年二月間，向臺灣桃園地方法院檢察署誣告渠等有上開誹謗犯行，因認被告
    涉有刑法第一百六十九條第一項之誣告罪嫌等語。
二、按犯罪事實應依證據認定之，無證據不得認定犯罪事實；又不能證明被告犯罪者
    ，應諭知無罪之判決，刑事訴訟法第一百五十四條第二項及第三百零一條第一項
    分別定有明文。次按刑事訴訟法上所謂認定犯罪事實之證據，係指足以認定被告
    確有犯罪行為之積極證據而言，如未能發現相當證據或證據不足以證明，自不能
    以推測或擬制之方法，以為裁判基礎（最高法院二十九年上字第三一五號及四
    十年台上字第八六號分別著有判例可資參照）。又認定不利於被告之事實，須依
    積極證據，茍積極證據不足為不利被告之認定時，即應為有利於被告之認定，更
    不必有何有利之證據（最高法院三十年上字第八一六號著有判例可資參照）。復
    按誣告罪之成立，須其申告內容完全出於憑空捏造，若所告尚非全然無因，祇因
    缺乏積極證明致被誣告人不受訴追處罰者，尚難遽以誣告罪論；又誣告罪之成立
    ，以告訴人所訴被訴人之事實必須完全出於虛構為要件，若有出於誤會或懷疑有
    此事實而為申告，以致不能證明其所訴之事實為真實，縱被訴人不負刑責，而告
    訴人本缺乏誣告之故意，亦難成立誣告罪名；另誣告罪之成立，以意圖他人受刑
    事處分虛構事實而向該管公務員申告為其要件，故其所訴事實，雖不能證明係屬
    實在，而在積極方面尚無證據證明其確係故意虛構者，仍不能遽以誣告罪論處（
    最高法院四十三年台上字第二五一號、四十四年台上字第八九二號及四十六年台
    上字第九二七號分別著有判例可資參照）。
三、訊據被告堅決否認於右揭時地有何誣告之犯行，辯稱：告訴人甲○○故意把我的
    地址寫錯，致使我收不到她的告訴狀。告訴人甲○○是我的太太，我們從八十二
    年開始纏訟至今，我與她在高雄、臺南、臺中、桃園、臺北都有案件，所有的事
    情都是乙○○指使我太太做的，因我太太只有高中畢業，學識不高，告訴狀的內
    容都是乙○○幫她寫的，要不然以我太太的學識不可能寫出這樣的內容。我當時
    在壢新醫院當醫師，甲○○跑到壢新醫院在我門診的地方指著我罵，罵的內容如
    起訴書所載。她罵了我總共三次，第一次罵完很快就走，第二次與第三次相隔二
    個月，隔一段時間之後，又來罵第三次，後來我就離開了壢新醫院，到臺中的醫
    院。她罵我的時候，我的護士及病人都有聽到，但是因為跟著我的護士每個禮拜
    都會調動一次，所以我沒有辦法確定是誰，病人我也不知道是哪一個等語。
四、本件公訴人認被告涉有刑法第一百六十九條第一項之誣告犯行，無非係以：被告
    經傳未到庭，惟查被告確實於九十二年二月間向臺灣桃園地方法院檢察署控告告
    訴人甲○○、乙○○二人涉有刑法誹謗罪嫌等情，有告訴狀影本一紙在卷可稽。
    次查，被告於臺灣桃園地方法院檢察署應訊時指訴：甲○○、乙○○二人均至壢
    新醫院誹謗其名譽，到院長室、會計室、人事室等處大吵大鬧，說伊醫生證書是
    偽造的，在外到處行騙，院長戊○○說是伊離婚妻子講的，還問甲○○為何要如
    此等語，有九十年度他字第四二八號九十年五月七日及九十一年二月七日偵訊筆
    錄在卷可稽；然查證人戊○○即壢新醫院院長於偵查中結證證稱：伊印象中沒有
    人至壢新醫院誹謗丁○○名譽，也沒在醫院見過甲○○二人去大鬧，出庭時才知
    甲○○是丁○○前妻等語。證人丙○○（起訴書誤載為彭蕙玲）即壢新醫院會計
    亦於偵查中結證證稱：沒聽說有人到壢新醫院來誹謗丁○○名譽，當時是法院來
    文要伊把丁○○每月薪水撥三分之一至甲○○的帳戶，但伊不知甲○○的身份等
    語，亦有該案九十一年三月十一日及十三日偵訊筆錄附卷足憑，按證人戊○○、
    丙○○與被告、告訴人二人非親非故，衡情應無偏袒任何一方之虞，證詞應可信
    為真實，而渠等證詞既與被告指訴大相逕庭，足認其確有虛捏犯罪事實，誣告罪
    嫌應已明確，為其論據。
五、然查：
  (一)被告於九十年二月二十日對告訴人甲○○、乙○○提出告訴之內容係以：「二、
    以此執行命令，到原告（指丁○○）服務之『壢新醫院』，誹謗原告之名譽，惡
    形惡狀，散佈謠言：『原告無人格，不付被告甲○○之醫療費，騙子行為到處行
    騙等等』，致使醫院中同仁十分驚訝，成為茶餘飯後之笑柄，身為醫師的原告，
    痛苦萬分」等語（參見九十年度他字第四二八號偵卷影本《下稱偵一卷》第二頁
    正面）。雖告訴人於另案偵查均否認曾至壢新醫院散布誹謗被告名譽之事，陳稱
    ：丁○○曾經向桃園地檢署控告我去壢新醫院鬧事，害他被革職，桃園地檢署的
    案號是九十年度他字第四二八號翁檢察官承辦。事實上，我從沒有去過壢新醫院
    ，是民事執行處去執行的云云（參見臺灣臺北地方法院檢察署九十一年度偵字第
    一九五四號偵卷《下稱偵二卷》第五八頁正面），並具狀陳述：「‧‧‧告訴人
    提供翁檢察官本狀之證物拾參，且證明民事執行是桃園地院民事執行處執行，告
    訴人至今仍不知壢新醫院在何處？‧‧‧」、「‧‧‧甲○○是委任乙○○律師
    以債權憑證向桃園地方法院民事執行處申請會同至壢新醫院扣減丁○○的月薪資
    ，何來此舉會引起被告人格掃地及被革職之說，更何況告訴人至今後從未去過壢
    新醫院，至今仍不知壢新醫院在何處？‧‧‧」云云（參見偵二卷第六三、九七
    —九八頁正面）。惟按告訴人之告訴，係以使被告受刑事訴追為目的，是其陳述
    是否與事實相符，仍應調查其他證據以資審認（最高法院五十二年台上字第一三
    ００號判例意旨可資參照）。則本件告訴人雖否認曾至壢新醫院誹謗被告名譽之
    事，然此亦僅係告訴人單方片面之指訴，觀之被告與告訴人彼此歷年以來纏訟累
    累，於各該刑事、民事訴訟中各執對己有利之詞，有各該起訴書、民事、刑事判
    決多份在卷可參（參見偵二卷第五—十、三二—五一頁正、反面），是本院於本
    案中，尚無從依其各自所執對己有利之詞，而遽以認定何者為可採，是仍應調查
    其他證據以資審認被告是否確有誣告之犯意及行為。
    又公訴意旨雖採信證人戊○○、丙○○於偵查中之證詞，以作為認定被告確有誣
    告犯行之依據。惟查，證人丙○○於九十一年三月十一日偵查中雖證以：（問：
    九十年初有人到壢新醫院去妨害丁○○名譽之事？）沒聽說。（問：八十九年間
    有人為了丁○○到壢新醫院大鬧？）沒有，我很少跟外界接觸等語；證人戊○○
    於九十一年三月十三日偵查中雖證稱：（問：你有找丁○○去問其前妻為何要到
    醫院去鬧？）沒印象她有來鬧。（問：你印象中有人至你醫院去誹謗丁○○名譽
    ？）沒有等語（均參見偵一卷第一一九、一二二頁正面）。且證人丙○○於本院
    審理中亦證述：（問：除了收到法院扣薪的命令外，有無聽聞有人到你們醫院說
    丁○○怎麼樣？）沒有，因為我很少對外，所以有什麼事，我比較不會知道等語
    （參見本院卷一第三三頁）。然觀之證人戊○○於同日偵查中曾證稱：（問：丁○○當時是否在你們壢新醫院任職？）我回去查報等語，且經本院三度合法傳喚
    ，皆以出國參加會議、有要事在身，及對本案情事毫無所悉為由，而不願出庭作
    證，有本院送達證書、刑事陳報狀等件附卷可參（參見本院卷一第七七、八十—
    八二、一一八、一二二頁、本院卷二第二六頁）。準此以觀，證人戊○○對於被
    告曾在壢新醫院工作一情，於偵查中先回答須回去查報，似不確定被告是否曾在
    壢新醫院工作過，嗣後又回答沒印象被告前妻有至壢新醫院鬧，卻又間接肯定被
    告曾在壢新醫院工作過，前後顯有矛盾不一之處。且證人戊○○於本院審理中又
    屢經合法傳喚而不願到庭，實難令本院採認其偵查中所述是否屬實，再參之證人
    戊○○、丙○○對於有利被告之部分，尚以上開「不知道、沒印象、沒聽說」等
    模糊言語輕言帶過，顯有迴避而不願正面回答之虞，是本院實難據以證人戊○○
    、丙○○於偵查中所述模糊不清之言語，而據以認定被告確有誣告之犯意及行為
    。
  (三)再經本院調閱本院八十九年度執字第一四二七號民事執行案卷（下稱民執卷）
    全卷以查，壢新醫院於九十年五月十日曾具狀陳報稱：「‧‧‧陳報人原奉鈞處
    八十九年十月十三日，桃院丁民執四字第一四二七號執行命令所囑，自八十九
    年十一月份起，將債務人丁○○於本院每月應領薪津（包括薪俸、各種津貼、補
    助費等在內）及所有獎金在三分之一範圍內予以扣押，並交由債權人甲○○收取
    ，惟按債務人丁○○自知悉受有薪資扣押後無心於本院服務，且已於九十年三月
    一日起離職他就，計其經扣押之薪資為新台幣（下同）一三八七一元，確以轉
    交由債權人甲○○收取‧‧‧」等語（參見民執卷第一四二頁正面‧民事陳報狀
    ），顯與壢新醫院於九十年三月二十六日出具予被告之員工離職證明書服務期間
    欄所載：「自民國八十九年七月一日起迄民國九十年二月二十八日止共計八月」
    等語互核一致（參見本院卷二第九頁），並與中央健康保險局函覆本院有關被告
    投保資料所載：被告係自八十九年七月一日起九十年三月一日止之投保單為壢新
    醫院等語相符無誤，有該局九十三年五月十四日函暨所附之被告投保資料各一紙
    在卷足參（參見本院卷二第二十—二一頁），足認被告於八十九年十一月、十二
    月間，尚有在壢新醫院執行醫師職務，方可能於該段期間內有薪資被告訴人所查
    扣，則壢新醫院第一次函覆本院所稱：「按丁○○醫師在本院任職期間係八十九
    年七至十月計四個月」等語（參見本院卷一第一二一頁‧刑事陳報狀），顯與上
    開客觀物證資料所顯示之情狀相違，復經本院再度去函詢問壢新醫院此一矛盾情
    況後，始回覆稱：「按本院丁○○醫師確於八十九年七月一日到職，並因此安排
    門診值班迄同年十月底計四個月，惟自八十九年十一月起，丁○○醫師以個人因
    素為由未再接受排班看診，實際上已無在院執行醫師職務；然丁○○之醫師執照
    仍隸屬本院，直至九十年二月二十八日丁○○醫師始向本院要求發給離職證明書
    ，俾用賡續向桃園縣衛生局及醫師公會辦理註銷登錄及退會等程序，且因為各縣
    市衛生局及醫師公會均以醫師執照登錄之醫療院所期間為記錄資料，是本院發給
    醫師之離職證明書上載服務期間應指醫師證書登錄期間，尚非為實際執行醫師業
    務之期間‧‧‧」等語（參見本院卷二第二四頁‧刑事陳報狀），顯見壢新醫院
    對於有關涉及被告之任何事項，在回覆內容上，均以簡略、省事之方式帶過，須
    待本院有更進一步之詳細資料函詢時，壢新醫院始再回覆較詳盡之資料。另參之
    被告於壢新醫院任職期間每月薪資達二十五萬元，有被告與壢新醫院簽訂之醫師
    聘任合約書及薪資核定表影本各一紙在卷可憑（參見本院卷二第七—八頁），衡
    情而論，縱使被告每月薪資被查扣八萬餘元，則其每月薪資尚有十六萬餘元，尚
    屬高薪資所得，實無需因個人因素主動辭職之理！再對照壢新醫院於上開民事陳
    報狀所稱：被告是自知悉受有薪資扣押後無心於本院服務，且已於九十年三月一
    日起離職他就云云，然證人戊○○於偵查中卻係證稱：我覺得丁○○其專業不符
    合我醫院的標準，覺得不適任，請其離職云云（參見偵一卷第二二頁正面），顯
    然就被告究竟因何種因素自壢新醫院離職一情，彼此矛盾不一，且參之被告所提
    出前自壢新醫院公布欄影印之文書一紙其上載有：「楊醫師（探長）已經強迫離
    職，若他要進入急診處置室等行為，不要讓他進來，免得麻煩，謝謝」等語（參
    見本院卷二第六頁），更徵被告上開所辯：係因告訴人曾至壢新醫院與其發生糾
    紛爭執，導致壢新醫院因此蒙受困擾，而不願插手或回覆涉及有關被告任何事情
    一情，尚屬可能。
  (四)觀之告訴人於八十九年十一月二十三日委由乙○○律師代撰之民事聲請狀略謂：
    「緣債權人收到鈞院八十九年十月十三日桃院丁民執四字第一四二七號執行命
    令後，即多次與第三人壢新醫院聯繫如何依前執行命令內容收取債務人每月應領
    薪資及所有獎金事宜，然第三人壢新醫院卻稱請債權人逕向鈞院聲請對其強制執
    行，債權人無奈，僅得依強制執行法第一百十九條第二項規定聲請鈞院逕向第三
    人壢新醫院為強制執行」等語（參見民執卷第七五頁），及於八十九年十二月十
    四日告訴人仍委由乙○○律師代撰之民事陳報狀略以：「茲謹遵諭陳報第三人壢
    新醫院可供執行之財產，係位於該醫院（即桃園縣平鎮市○○路七十七號）之現
    金及動產。為此懇請鈞院鑒核，儘速定期予以強制執行，實感恩便」等語（參見
    民執卷第八九頁）。準此可認，告訴人竟於八十九年十一月、十二月間欲向壢新
    醫院之現金及動產聲請強制執行，衡情以觀，被告與告訴人彼此之金錢債務糾紛
    ，最後竟將壢新醫院無端牽扯入內，是否因此導致壢新醫院對被告衍生諸多不滿
    ，以致證人戊○○、丙○○對於涉及被告有利情事諸多保留，以免再次被捲入被
    告與告訴人之紛爭之中，實有可能。自難僅以證人戊○○、丙○○於偵查中所述
    模糊不清之言語，而據以認定被告確有誣告之犯意及行為。
  (五)綜上所述，本件被告上開所辯，尚無法排除其可能性，尚屬可採。且證人戊○○
    、丙○○於偵查中之證述，經本院審酌並對照上開相關物證資料後，認其等所述
    尚有諸多保留及疑問之處，並不適於採為不利被告認定之依據。且參酌被告與告
    訴人前因彼此糾紛而衍生之種種民事、刑事訴訟，則被告上開所指告訴人至壢新
    醫院散布前開謠言等情，尚非全然無據，亦顯非全然無因，尚難認被告主觀上有
    任意虛捏誣指之犯意，實難以誣告罪相繩。此外，復查無其他積極證據足資證明
    認被告有何公訴意旨所指誣告之犯行。揆諸首揭法條及判例意旨說明，自不能證
    明被告犯罪，應為無罪之諭知，以昭審慎。
據上論斷，應依刑事訴訟法第三百零一條第一項，判決如主文。
本案經檢察官簡志祥到庭執行職務。
中　　　華　　　民　　　國　　九十三　　年　　　八　　　月　　　九　　　日
                                  臺灣桃園地方法院刑事第十二庭
                                      審判長法  官    游  紅  桃
                                            法  官    黃  永  定
                                            法  官    林  家  賢
右為正本，證明與原本無異。
如不服本判決，應於判決送達後十日內，向本院提出上訴狀。
                                            書記官    戴  育  萍
中　　　華　　　民　　　國　　九十三　　年　　　八　　　月　　　十　　　日
